【裁判字號】    97,審訴,3126
【裁判日期】    971106
【裁判案由】    偽造文書
【裁判全文】
臺灣高雄地方法院刑事判決            97年度審訴字第3126號
公  訴  人  臺灣高雄地方法院檢察署檢察官
被      告  甲○○
                    （現另案於臺灣屏東監獄執行中）
上列被告因偽造文書案件，經檢察官提起公訴（97年度偵緝字第
1012號），本院依簡式審判程序審理，判決如下：
    主  文
甲○○犯行使偽造私文書罪，累犯，處有期徒刑捌月，減為有期
徒刑肆月，如易科罰金，以新台幣壹仟元折算壹日。附表編號1
至26所示偽造「丙○○」之署押共捌拾伍枚，均沒收之。
    事  實
一、甲○○前因恐嚇取財及毒品危害防制條例等案件，分別經本
    院以91年度易緝字第283 號、91年度易字第1761號、92年度
    訴字第205 號分別判處有期徒刑1 年2 月、2 月及6 月確定
    ，於民國94年2 月2 日縮短刑期假釋出監，並付保護管束，
    於同年6 月3 日保護管束期滿未經撤銷而執行完畢。詎於96
    年2 月1 日下午4 時30分許，另因竊盜案在高雄市前鎮區○
    ○○路128 號國際金融大樓前為警查獲時，恐其真實身分遭
    查知，竟基於偽造署押及行使偽造私文書之犯意，向承辦案
    件之人員表示其係丙○○，進而於附表編號1 至26所示時、
    地，接續於附表所示之詢問筆錄、丙○○口卡片、扣押筆錄
    、扣押物品目錄表、權利告知書及指紋卡片、偵訊筆錄、本
    院訊問筆錄、準備程序筆錄、押票、送達證書等之文件上，
    偽造「丙○○」之署名及指印，並在附表編號9 、12所示之
    夜間詢問同意書偽造「丙○○」之署名及指印，用以表示同
    意夜間詢問之意思，交付於承辦員警而行使該私文書，均足
    以生損害於司法調查之正確性及丙○○本人。嗣經警於前開
    施用毒品案件比對甲○○、丙○○之指紋後，查悉上情。
二、案經高雄市政府警察局前鎮分局報告臺灣高雄地方法院檢察
    署檢察官偵查起訴。
    理  由
一、本件被告甲○○所犯刑法偽造文書罪，為死刑、無期徒刑、
    最輕本刑為3 年以上有期徒刑以外之罪，其於準備程序進行
    中，就被訴事實為有罪之陳述，經本院告知簡式審判程序之
    旨，並聽取檢察官及被告之意見後，裁定進行簡式審判程序
    。
二、訊據被告甲○○對於上開犯罪事實於本院審理時坦承不諱，
    復有被害人丙○○於警詢之證述可稽，此外，並有內政部警
    政署刑事警察局鑑驗書影本（偵（一）卷第43至45頁）、高
    雄市政府警察局前鎮○○○○路派出所96年2 月1 日下午5
    時58分許之詢問筆錄（竊盜案件）、「丙○○口卡片」（竊
    盜案件）、高雄市政府警察局前鎮○○○○路派出所扣押筆
    錄（竊盜案件）、高雄市政府警察局前鎮○○○○路派出所
    扣押物品目錄表（竊盜案件）、高雄市政府警察局前鎮○○
    ○○路派出所權利告知書（竊盜案件）、高雄市政府警察局
    前鎮分局逮捕通知書（通知本人）（竊盜案件）、高雄市政
    府警察局前鎮分局逮捕通知書（通知親友）（竊盜案件）、
    高雄市政府警察局前鎮○○○○路派出所逮捕通知書（通知
    親友）（竊盜案件）、夜間訊問同意書（竊盜案件）、高雄
    市政府警察局前鎮○○○○路派出所詢問筆錄（毒品危害防
    制條例案件）、高雄市政府警察局前鎮○○○○路派出所權
    利告知書（毒品危害防制條例案件）、高雄市政府警察局前
    鎮○○○○路派出所夜間訊問同意書（毒品危害防制條例案
    件）、高雄市政府警察局前鎮分局濫用藥物尿液檢體監管記
    錄表（毒品危害防制條例案件）、「丙○○口卡片」（毒品
    危害防制條例案件）、「丙○○指紋卡片、照片」（偵（一
    ）卷第12至36頁、第40至42頁）及丙○○本人之臺灣高等法
    院被告前案紀錄表1 份在卷可查，而被告於96年2 月1 日警
    詢口卡之指紋經送內政部警政署刑事警察局輸入電腦比對結
    果，與該局檔存甲○○指紋卡相符，與丙○○之指紋卡不符
    ，亦有該局鑑驗書附卷可參；此外，並經本院調閱96年度易
    字第955 號卷確認無訛，足認被告之自白與事實相符，洵堪
    採信。從而，本件事證明確，被告犯行應堪認定。
三、按夜間訊問同意書係用以表明受詢問人接受警方於夜間偵訊
    之意思，具有私文書之意涵（最高法院93年度台上字第646
    號判決意旨參照）。至刑法第217 條所稱之「偽造署押」，
    係指行為人冒用本人名義在文件上簽名或為民法第3 條第3
    項所稱指印之類似簽名之行為者而言（最高法院80年臺非字
    第277 號判決參照），而權利告知書、逮捕通知書，係警方
    因逕行拘提或逮捕犯罪嫌疑人，為證明詢問程序確依刑事訴
    訟法規定告知被拘提人或被逮捕人，被告知者於通知欄偽簽
    他人姓名及按捺指印，僅係處於受通知者之地位，尚不能表
    示有另外製作何種文書之意思（最高法院91年度臺非字第
    294 、295 號判決參照）；是被告於附表編號9 、12所示之
    夜間詢問同意書上偽造之「丙○○」之署名及按捺指印，係
    表示簽名人同意接受夜間訊問之意，係屬偽造刑法第210 條
    所指之私文書；至被告在附表編號1 ～8 、10～11、13 ～
    26所示之警詢筆錄、扣押筆錄、扣押物品目錄表、偵查筆錄
    、本院之訊問、押票、準備程序筆錄、口卡、指紋卡、送達
    證書等均係司法人員依法製作，並命受訊問人簽名、按捺指
    紋確認，其上所偽造「丙○○」之署名、指印，不過係被告
    用以掩飾身分，並非足以為表示一定用意之證明，核屬偽造
    署押行為；又被告偽造夜間詢問同意書後，復持以交付司法
    機關存查而行使，自足以生損害於司法機關偵查犯罪之正確
    性及丙○○。
四、是核被告上開所為，係犯刑法第216 條、第210 條之行使偽
    造私文書罪。公訴意旨雖未論及被告尚有於偵查及本院96年
    度易字第955 號竊盜案件中偽造署押之犯行，惟此部分與前
    開起訴部分有實質上一罪之關係，為起訴效力所及，本院自
    得併予審理，附此敘明。被告在同時地被查獲毒品、竊盜案
    件，因而多次在警詢、偵訊、本院審理中冒名應訊，主觀上
    當然有自始至終在同一刑事案件各階段中偽造私文書及署押
    之意思，因此各個舉動不過為犯罪行為之一部，是同一刑事
    案件中之數偽造行為可視為一刑事訴訟程序之數個階段，不
    過係行為接續而完成整個犯罪，故被告冒用「丙○○」之名
    義應訊之目的下所為，顯係出於單一犯意，密切實施而侵害
    同一法益，各行為之獨立性極為薄弱，依一般社會健全觀念
    ，在時間差距上，難以強行分開，故在刑法評價上，應視為
    數個舉動之接續施行，包括以一行為予以評價，而論以一罪
    較為合理。又被告偽造署押之行為，則屬偽造私文書行為之
    一部，不另論罪。
五、被告前因恐嚇取財及毒品危害防制條例等案件，分別經本院
    以91年度易緝字第283 號、91年度易字第1761號、92年度訴
    字第205 號分別判處有期徒刑1 年2 月、2 月及6 月確定，
    於94年2 月2 日縮短刑期假釋出監並付保護管束，於同年6
    月3 日保護管束期滿未經撤銷而執行完畢，有臺灣高等法院
    被告前案紀錄表1 份在卷可按，其於受徒刑之執行完畢後，
    5 年以內故意再犯本件有期徒刑以上之罪者，為累犯，應依
    刑法第47條第1 項加重其刑。
六、爰審酌被告犯後坦承犯行，態度尚可，惟其為逃避施用毒品
    、竊盜之犯行，冒用同事丙○○之名義接受警、偵訊及審訊
    ，實無可取，陷被冒名之丙○○因此遭受有前開竊盜前科之
    嫌，並嚴重影響司法機關偵查審判犯罪之正確性，惡性非輕
    ，被告於另案96年度易字第955 號竊盜案件中因始終在押而
    接受本院審理裁判（僅該判決應將錯載之被告年籍更正），
    而僅影響丙○○之前科紀錄，有丙○○之臺灣高等法院被告
    前案紀錄表在卷可查，故未因該竊盜案使丙○○受實際之追
    訴處罰；另施用毒品案件經警查悉，未釀錯誤（見卷附本院
    97年度訴緝字第91號判決）等一切情狀，量處如主文所示之
    刑。又被告犯罪時間在96年4 月24日以前，且經臺灣高雄地
    方法院檢察署於96年11月8 日發佈通緝，係在中華民國96年
    罪犯減刑條例施行後通緝，無不得減刑之情形，爰依上開條
    例第2 條第1 項第3 款、第7 條、第9 條之規定，減其宣告
    刑，並諭知易科罰金之折算標準。如附表所示文件上偽造之
    「丙○○」署押85枚（含簽名26枚及指印59枚），爰依刑法
    第219 條之規定，不問屬於犯人與否，宣告沒收之。
七、被告於本院審理時供述尚於96年1 月19日涉犯施用毒品之罪
    ，冒用「丙○○」名義應訊，經本院以96年度訴字第1101號
    判處有期徒刑8 月確定等情，就此部分另行涉犯偽造署押罪
    嫌，應由檢察官另行偵辦，附此敘明。
據上論斷，應依刑事訴訟法第273 之1 第1 項、第299 條第1 項
前段，刑法第216 條、第210 條、第47條第1 項、第41條第1 項
前段、第219 條，中華民國96年罪犯減刑條例第2 條第1 項第3
款、第7 條、第9 條，判決如主文。
本案經檢察官乙○○到庭執行職務。
中    華    民    國    97    年    11    月     6    日
                  刑事第七庭    法  官  梁淑美
以上正本證明與原本無異。
如不服本判決應於收受本判決後10日內向本院提出上訴書狀，並
應敘述具體理由，如未敘述上訴理由者，應於上訴期間屆滿後20
日內補提理由書狀於本院（均須按他造當事人之人數附繕本）「
切勿逕送上級法院」。
中    華    民    國    97    年    11    月    6     日
                                書記官  林豐富
附錄本案論罪科刑法條：
中華民國刑法第216條
（行使偽造變造或登載不實之文書罪）
行使第210 條至第215 條之文書者，依偽造、變造文書或登載不
實事項或使登載不實事項之規定處斷。
中華民國刑法第210條
（偽造變造私文書罪）
偽造、變造私文書，足以生損害於公眾或他人者，處5 年以下有
期徒刑。
 附表
┌──┬────┬───────┬────────┬────────┐
│編號│時間    │地點          │文件名稱        │偽造之署名及指印│
├──┼────┼───────┼────────┼────────┤
│1   │96年2 月│高雄市政府警察│高雄市政府警察局│受詢問人欄下之「│
│    │1 日下午│局前鎮分局復興│前鎮○○○○路派│丙○○」署名2 枚│
│    │5 時58分│路派出所      │出所詢問筆錄（竊│、指印2 枚，騎縫│
│    │許      │              │盜案件）        │處之「丙○○」指│
│    │        │              │                │印2 枚（起訴意旨│
│    │        │              │                │誤載為1枚）     │
├──┼────┼───────┼────────┼────────┤
│2   │同上    │同上          │丙○○口卡片空白│「丙○○」署名1 │
│    │        │              │處（竊盜案件）  │枚、指印1 枚。  │
│    │        │              │                │                │
├──┼────┼───────┼────────┼────────┤
│3   │同上    │同上          │高雄市政府警察局│「丙○○」署名2 │
│    │        │              │前鎮○○○○路派│枚、指印2 枚。  │
│    │        │              │出所扣押筆錄受執│                │
│    │        │              │行人欄（竊盜案件│                │
│    │        │              │）              │                │
├──┼────┼───────┼────────┼────────┤
│4   │同上    │同上          │高雄市政府警察局│「丙○○」指印6 │
│    │        │              │前鎮○○○○路派│枚。            │
│    │        │              │出所扣押物品目錄│                │
│    │        │              │表（竊盜案件）持│                │
│    │        │              │有人欄          │                │
├──┼────┼───────┼────────┼────────┤
│5   │同上    │同上          │高雄市政府警察局│「丙○○」署名1 │
│    │        │              │前鎮○○○○路派│枚、指印1 枚。  │
│    │        │              │出所權利告知書（│                │
│    │        │              │竊盜案件）被告知│                │
│    │        │              │人欄            │                │
├──┼────┼───────┼────────┼────────┤
│6   │同上    │同上          │高雄市政府警察局│「丙○○」署名各│
│    │        │              │前鎮分局逮捕通知│1 枚、指印1 枚。│
│    │        │              │書（通知本人）（│                │
│    │        │              │竊盜案件）被通知│                │
│    │        │              │人欄            │                │
├──┼────┼───────┼────────┼────────┤
│7   │同上    │同上          │高雄市政府警察局│「丙○○」署名1 │
│    │        │              │前鎮分局逮捕通知│枚、指印2 枚。  │
│    │        │              │書(通知親友)（竊│                │
│    │        │              │盜案件）        │                │
├──┼────┼───────┼────────┼────────┤
│8   │同上    │同上          │高雄市政府警察局│「丙○○」署名1 │
│    │        │              │前鎮○○○○路派│枚、指印1 枚。  │
│    │        │              │出所逮捕通知書（│                │
│    │        │              │通知親友）（竊盜│                │
│    │        │              │案件）          │                │
├──┼────┼───────┼────────┼────────┤
│9   │同上    │同上          │夜間訊問同意書（│「丙○○」署名1 │
│    │        │              │竊盜案件）      │枚、指印1 枚。  │
├──┼────┼───────┼────────┼────────┤
│10  │同上    │同上          │高雄市政府警察局│「丙○○」署名2 │
│    │        │              │前鎮○○○○路派│枚、指印2 枚，騎│
│    │        │              │出所詢問筆錄（毒│縫處之「丙○○」│
│    │        │              │品危害防制條例案│指印2 枚（起訴意│
│    │        │              │件）            │旨誤載為1枚）。 │
├──┼────┼───────┼────────┼────────┤
│11  │同上    │同上          │高雄市政府警察局│「丙○○」署名1 │
│    │        │              │前鎮○○○○路派│枚。            │
│    │        │              │出所權利告知書（│                │
│    │        │              │毒品危害防制條例│                │
│    │        │              │案件）          │                │
├──┼────┼───────┼────────┼────────┤
│12  │同上    │同上          │高雄市政府警察局│「丙○○」署名1 │
│    │        │              │前鎮○○○○路派│枚、指印1 枚。  │
│    │        │              │出所夜間訊問同意│                │
│    │        │              │書（毒品危害防制│                │
│    │        │              │條例案件）      │                │
├──┼────┼───────┼────────┼────────┤
│13  │同上    │同上          │高雄市政府警察局│「丙○○」署名1 │
│    │        │              │前鎮分局濫用藥物│枚、指印1 枚。  │
│    │        │              │尿液檢體監管記錄│                │
│    │        │              │表（毒品危害防制│                │
│    │        │              │條例案件）      │                │
├──┼────┼───────┼────────┼────────┤
│14  │同上    │同上          │丙○○口卡片（毒│「丙○○」署名1 │
│    │        │              │品危害防制條例案│枚、指印1 枚。  │
│    │        │              │件）空白處      │                │
├──┼────┼───────┼────────┼────────┤
│15  │同上    │同上          │丙○○指紋卡片  │「丙○○」署名1 │
│    │        │              │                │枚、指印20枚。  │
├──┼────┼───────┼────────┼────────┤
│16  │96年2 月│臺灣高雄地方法│內勤訊問筆錄    │「丙○○」署名1 │
│    │2 日凌晨│院檢察署第26偵│                │枚。            │
│    │0 時10分│查庭          │                │                │
│    │許      │              │                │                │
├──┼────┼───────┼────────┼────────┤
│17  │96年2 月│臺灣高雄地方法│羈押庭訊問筆錄  │「丙○○」署名1 │
│    │2 日零時│院法警室      │                │枚。            │
│    │20分許  │              │                │                │
├──┼────┼───────┼────────┼────────┤
│18  │96年2 月│臺灣高雄地方法│押票（一式六聯）│「丙○○」指印共│
│    │2日凌晨 │院法警室      │                │6枚。           │
├──┼────┼───────┼────────┼────────┤
│19  │96年3 月│臺灣高雄地方法│本院移審訊問筆錄│「丙○○」署名1 │
│    │9 日上午│院法警室      │                │枚。            │
│    │10時30分│              │                │                │
│    │許      │              │                │                │
├──┼────┼───────┼────────┼────────┤
│20  │96年3 月│臺灣高雄地方法│押票（一式六聯）│「丙○○」指印6 │
│    │9日上午 │院法警室      │                │枚。            │
├──┼────┼───────┼────────┼────────┤
│21  │96年3 月│臺灣高雄地方法│押票送達證書    │「丙○○」署名1 │
│    │9 日上午│院法警室      │                │枚。            │
├──┼────┼───────┼────────┼────────┤
│22  │96年3 月│臺灣高雄地方法│傳票送達證書    │「丙○○」署名1 │
│    │9 日上午│院法警室      │                │枚。            │
│    │        │              │                │                │
│    │        │              │                │                │
├──┼────┼───────┼────────┼────────┤
│23  │96年3 月│臺灣高雄地方法│準備程序訊問筆錄│「丙○○」署名1 │
│    │12下午2 │院第五法庭    │                │枚。            │
│    │時30分許│              │                │                │
├──┼────┼───────┼────────┼────────┤
│24  │96年3 月│臺灣高雄地方法│裁定正本送達證書│「丙○○」署名1 │
│    │15日下午│院第五法庭    │                │枚。            │
│    │2 時30分│              │                │                │
│    │許      │              │                │                │
├──┼────┼───────┼────────┼────────┤
│25  │96年3 月│臺灣高雄地方法│訊問筆錄        │「丙○○」署名1 │
│    │12下午2 │院第五法庭    │                │枚。            │
│    │時39分許│              │                │                │
│    │        │              │                │                │
├──┼────┼───────┼────────┼────────┤
│26  │96年4 月│臺灣高雄地方法│判決正本送達證書│「丙○○」署名1 │
│    │10日    │院第五法庭    │                │枚、指印1枚。   │
│    │        │              │                │                │
├──┴────┴───────┴────────┼────────┤
│                                                │合計            │
│                                                │「丙○○」署名26│
│                                                │枚、指印59枚，共│
│                                                │85枚。          │
└────────────────────────┴────────┘


司法院資訊處製作；財團法人民間司法改革基金會備份。
